【裁判字號】    99,消債清,1
【裁判日期】    990702
【裁判案由】    清算事件
【裁判全文】
臺灣臺東地方法院民事裁定             99年度消債清字第1號
聲  請  人
即  債務人  甲○○○
代  理  人  廖頌熙律師
上列當事人因消費者債務清理事件聲請清算，本院裁定如下：
    主  文
債務人甲○○○自中華民國九十九年七月二日十七時起開始清算
程序，並同時終止清算程序。
    理  由
一、按債務人於法院裁定開始更生程序或許可和解或宣告破產前
    ，得向法院聲請清算；法院開始清算程序之裁定，應載明其
    年、月、日、時，並即時發生效力；債務人之財產不敷清償
    清算程序之費用時，法院應裁定開始清算程序，並同時終止
    清算程序，消費者債務清理條例第80條、第83條第 1項及第
    85條第1項分別定有明文。
二、聲請意旨略以：聲請人前於民國94年向臺東區中小企業銀行
    （下稱臺東企銀）借貸新臺幣（下同）15萬元，嗣於96年臺
    東企銀將該借貸之本金暨利息、違約金等債權讓與良京實業
    股份有限公司（下稱良京公司），且經該公司告知，該筆債
    權金額迄今已累積至25萬元，另聲請人有向債權人蘇文生借
    貸現金2萬元，其債權人全部債權額約為27萬元。而良京公
    司與債權人蘇文生非屬金融機構，無須先行協商。又聲請人
    本無工作，並無收入及財產，全戶每月收入僅有政府低收入
    戶補助1萬5,600元，無法償還良京公司，且聲請人無擔保或
    無優先權之債務總額未逾1,200萬元，復未經法院裁定開始
    清算程序或宣告破產，爰依法聲請清算等語。
三、經查：
  (一)聲請人主張其目前所負無擔保或優先權債務總金額約為27萬
    元，業據其提出債權人清冊、臺東企銀活期儲蓄存款存摺暨
    交易明細影本等件為證。而債權人蘇文生借款債權 2萬元部
    分，雖無書面，經本院函查亦無回覆，惟本院以裁定命聲請
    人補正後，聲請人具狀陳明當初係口頭借貸且現金交付，蘇
    文生係遠洋漁船船員，目前不在國內，此部債權確係存在等
    語，依聲請人所陳應無虛報債權之虞，尚堪採信。另積欠良
    京公司約25萬元部分，經本院函詢該公司之結果，該公司迄
    今對聲請人尚有13萬1,974元及自95年7月13日起至清償日止
    ，依年利率19.1％計算之利息，並自95年 8月14日起至清償
    日止，其逾期在6個月內者，按上開利率10％，逾期超過6個
    月者，按上開利率 20％計算之違約金暨執行費用1,056元，
    總計為24萬6,924元之債權，此有良京公司99年 5月7日之陳
    報狀暨所附債權計算書、債權讓與證明書、臺東企銀D.讓售
    案件帳卡、刊登於民眾日報之公告、臺東企銀受信約定書、
    本院95年度執字第6980號債權憑證等件影本在卷可稽，是聲
    請人此部主張積欠良京公司約25萬元亦堪信屬實。
  (二)聲請人收入部分：聲請人主張其無工作並無所得及產財，全
    戶每月收入僅有政府之低收入戶補助款及次子鄭善緣殘障補
    助款合計1萬5,600元，且上開全戶收入尚非屬聲請人之收入
    等情，此有聲請人之全國財產稅總歸戶財產查詢清單、臺東
    縣稅務局96、97年度綜合所得稅各類所得資料清單，財政部
    臺灣省南區國稅局97年綜合所得稅各類所得資料單、財政部
    臺灣省南區國稅局財產歸屬資料清單、聲請人配偶鄭俊雄及
    鄭善緣郵政存簿儲金簿暨交易明影本及臺東縣成功鎮公所低
    收入戶證明書、蘇（鄭）善緣中華民國身心殘障手冊影本在
    卷可稽，應堪信實。
  (三)聲請人每月必要支出部分：聲請人主張全家共有 6人，難以
    分割計算必要支出，僅依內政部社會司所公告臺灣省98年度
    每人每月最低生活費標準9,829 元計算之，輔以其與配偶鄭
    俊雄共同撫養子女鄭文賢、鄭雅茹、鄭思涵及鄭善緣等 4人
    ，而每名子女每月之扶養費按上開最低生活費標準為計算為
    4,915元，每月共應負擔扶養費1萬9,660元（計算式：4,915
    ×4＝19,660 ）等語。本院參酌上開每人每月最低生活費標
    準為9,829 元及聲請人之實際狀況，認以此一最低生活費標
    準計算聲請人之必要支出，即2萬9,489元（計算式：9,829
    ＋19,660＝29,489），尚稱合理，堪予認定。
四、綜上所述，縱以聲請人全戶平均月收入約為1萬5,600元，顯
    然無法負擔聲請人每月必要支出2萬9,489元，確有不能清償
    債務之情事，且聲請人前經本院於99年2月8日以99年度救字
    第 3號裁定准予暫免繳納聲請清算費用，復無消費者債務清
    理條例第6條第 3項或第8條所定駁回清算聲請之事由存在，
    聲請人請求裁定開始清算，核無不合，應予准許。再查，聲
    請人無工作每月並無收入，僅有全戶低收入戶補助款及殘障
    補助款約1萬5,600元，已不足支付基本生活費用，名下亦無
    財產，足以堪認債務人之財產應不敷清償清算程序之費用，
    爰依首揭規定裁定開始本件清算程序，並同時終止清算程序
    。
五、據上論結，依消費者債務清理條例第83條第1項、第85條第1
    項，裁定如主文。
中    華    民    國    99    年     7    月     2    日
                        民事庭法  官  楊憶忠
以上正本係照原本作成。
開始清算程序之裁定不得抗告。如不服同時終止清算程序之裁定
，應於裁定送達後10日內，以書狀向本院提出抗告，並繳納抗告
費新臺幣1,000元。
本裁定已於99年7月2日17時公告。
中    華    民    國    99    年    7     月    2     日
                              書記官  林建成

司法院資訊處製作；財團法人民間司法改革基金會備份。
